【裁判字號】    92,訴,955
【裁判日期】    921031
【裁判案由】    搶奪
【裁判全文】
臺灣臺中地方法院刑事判決                          九十二年度訴字第九五五號
    被      告  丁○○
                丙○○
    共      同
    選任辯護人  朱逸群律師
右列被告因搶奪案件，經檢察官提起公訴（九十二年度偵字第三二六號），本院判決
如左：
    主    文
丁○○、丙○○共同意圖為自己不法之所有，而搶奪他人之動產，各處有期徒刑捌月
。
    事    實
一、丁○○、丙○○係男女朋友關係，共同基於為自己不法所有之犯意聯絡，於民國
    九十一年八月十八日下午一時四十五分許，由丁○○騎乘劉郭菊美所有（起訴書
    誤載為丁○○所有）車牌號碼ＥＸＩ─七七三號之輕型機車搭載丙○○，在臺中
    市○○區○○路與西屯路交岔口附近，推由丙○○下手行搶江佩姍側背在右肩之
    皮包，而共同搶奪江佩姍所有之皮包一只【內有身分證、駕照各一張、健保卡二
    張、現金新台幣（下同）四百元、汽車鑰匙一支、存摺一本、信用卡六張，除四
    百元現金外，其餘財物均於一週後，在臺中市寶覺寺附近為路人發現，而通知江
    佩姍取回】等財物，得手後即共乘前揭機車逃逸。嗣經江佩姍記下行搶者所騎乘
    之機車末三碼為七七三號並報警，員警於次日即十九日下午五時三十分許，在臺
    中市○○區○○路與華美西街口發現丁○○騎乘前揭機車而查獲丙○○，丁○○
    則當場騎乘機車逃逸，後經丙○○再行聯絡丁○○到案，始循線查悉上情。
二、案經江佩姍訴由臺中市警察局第六分局報請臺灣臺中地方法院檢察署檢察官偵查
    起訴。
    理    由
一、訊據被告丁○○、丙○○均矢口否認有何公訴人所指之搶奪犯行，均辯稱：渠等
    當日均在被告丁○○位於臺中市○○區○○路一段一四七巷二弄三十之四號之住
    處看電視，直至下午四時許始一同外出至臺中牛排館吃飯，渠等未於前揭時、地
    共乘機車搶奪江佩姍所有前揭皮包云云。惟查：
（一）被告丁○○與丙○○二人之體形、髮色、穿著及裝扮等特徵，確與在前揭時、
      地共同搶奪被害人江佩姍所有皮包一只之行搶者均相符等情，業據被害人江佩
      姍迭次於警詢、偵查及本院審理時分別指陳：「經我指認，丙○○確定為坐在
      後座之歹徒（問：何以能確認丙○○是行搶之女子？）因為我昨天報案時提供
      警方線索，輕型機車後三碼為七七三、車色係銀色、女子半長髮染黃色、身材
      瘦瘦、戴半罩式白色安全帽。經我指認該女子丙○○確係行搶我之女子，男子
      我大約有看到他背影，他騎車駝背」（詳見九十一年八月十九日警詢筆錄）、
      「（問：當時搶你者之穿著？）一男一女，男生騎五十ＣＣ的機車，女生下手
      行搶，當時穿淡米色黃色細肩帶緊身上衣，男的穿黑色上衣。二人都穿長褲及
      戴白色安全帽，女生染金髮但紮起來，男生上半身魁武有點駝背，女生的身材
      、頭髮及穿著等與我所認者相符。」（詳見九十一年十月二十二日偵查筆錄）
      、「：你在警局有確認後座係丙○○？）是，我從他的穿著、頭髮、安全帽及
      年齡等方面可以確定，當時她穿緊身細肩帶上衣，穿短褲，頭戴安全帽，頭髮
      綁成一束，髮色是金黃色。（問：前座之人你確定為丁○○？）不確定，但他
      有點駝背」（詳見九十二年一月二十一日偵查筆錄）及「我有看到歹徒的形體
      及騎車的樣子，歹徒是一男一女，本來員警只抓到那個女的，一直到八點多丁○○才出現，其間警察叫那名女的聯絡她男友，結果她先叫了一個很高很瘦的
      男子讓我指認，我說不是這個，她才又聯絡第二個，結果第二個才比較像，我
      說後面這個才對，被告（指丙○○）被抓時，也是穿細肩帶的衣服，我去報案
      時有說那個男的有點駝背，因為我教高中生，我一看就知道歹徒女的約十八歲
      、男的約二十歲左右。」（詳見本院九十二年五月二十三日審理筆錄）等語詳
      實，並核與證人即在場目擊之戊○○於本院九十二年五月二十三日審理結證陳
      稱：「案發當時我和甲○○走在一起，那二個歹徒其中女的染髮綁馬尾，穿細
      肩帶緊身衣及膝的緊身褲，均戴半罩式安全帽，女的戴的顏色我不能確認，但
      男生確定是深色的裝扮，褲子是深色系寬鬆的滑板褲，兩人都瘦瘦的，高度差
      不多，我有看到歹徒的側面，看起來只有二十歲左右很年輕，我先生看到的情
      況跟我一樣，我記得那個男的是穿平底的鞋子，我只有印象女生的褲子到膝蓋
      ，是緊身的，她又很瘦，好像穿涼鞋。（提示偵查卷十二頁內照片，問：你看
      到的歹徒形體是否如照片所示？）他們二人坐起來的高度差不多，形體也差不
      多，女的也是穿細肩帶，就跟我看到的很像，頭髮長度及裝扮都差不多，我不
      知道那個男的他是故意駝背還是怎樣，他下手要去搶的時候，身體是縮著的，
      男生當天也有戴安全帽。」等情大致相符，則堪見公訴人引據被害人江佩姍前
      揭所指，認定被告丁○○及丙○○確曾於前揭時、地共乘機車，而由丙○○下
      手搶奪其所有前揭財物等情，已屬有據。
（二）次查，被害人江佩姍係遭騎乘銀色、車號末三碼為七七三號輕型機車，均頭戴
      白色安全帽之一男一女所搶奪等情，亦經被害人江佩姍先後於警詢、偵查及本
      院審理時指稱：「我昨天報案時提供警方線索，輕型機車後三碼為七七三、車
      色係銀色、行搶者戴半罩式白色安全帽。」、「當時搶你者之穿著？）一男一
      女，男生騎五十ＣＣ的機車，我有記下車號是七七三號」及「我到警局就明確
      告知該部機車後三碼號碼，前三個號碼沒辦法看清楚，因為歹徒加速幾秒鐘就
      轉西屯路走了，我有看到車牌，我現在只記得報案時跟警察說車牌號碼是七七
      三，歹徒是一男一女，戴白色安全帽，這些情形都是我描述的，我們去報案時
      就已明確向員警說車牌號碼就是七七三，我們是跟何安派出所報案，八月十九
      日我有做筆錄，被告是隔天被抓到的，十九日我去做筆錄時就已經說車號後三
      碼是七七三，警員有將七七三寫在白板上。」（詳見本院九十二年五月二十三
      日審理筆錄）等情綦詳，復有證人戊○○於本院審理時證稱：「歹徒機車的車
      牌前三碼是以非透明的褐色封箱膠帶黏貼，我有看到歹徒是綠色的車牌，車牌
      是七七三，我和我先生都有看到，我先生還去追歹徒，我們去警局報案是三個
      人一起去。我很確定是我們去報案的時候就有講車牌號碼七七三，當時警察馬
      上將號碼寫在白板上，員警還說我們提供的線索是最完整的，我因為注意車牌
      ，所以沒有注意車子顏色。」等語在卷，而佐以被告為警查獲時則係騎乘銀色
      、車牌號碼ＥＸＩ─七七三號之輕型機車，車內置有白色安全帽一頂等情，亦
      為被告所是認，且有照片及車籍作業系統─查詢認可資料附卷足佐，自堪認被
      害人江佩姍遭搶時確有看見行搶者係騎乘車牌末三碼為七七三號之銀色輕型機
      車且頭戴白色安全帽，並核與被告丁○○及丙○○平日所騎乘之機車，被告丙○○所戴之安全帽完全相符，允無疑義。綜上，當堪見被告丁○○及丙○○確
      有於前揭時、地共乘前揭機車搶奪被害人江佩姍，至為卓明，而被告丁○○及
      丙○○所辯上情，均屬矯飾卸責之詞，委無足取。
（三）至被告丁○○及丙○○固另辯稱渠等為警查獲時，曾見何安派出所之白板上原
      係填寫行搶者車號為Ｘ七三號，迨員警查獲渠等後，始更改車號為七七三號，
      又被害人江佩姍於初次報警時乃係指陳行搶者所騎之機車為藍色、車號不詳，
      此有報案時製作之警詢筆錄足證，而均與渠等所騎乘之前揭機車車號及顏色不
      符，顯見被害人江佩姍於八月十九日渠等到案後所陳，乃係配合員警及當時所
      見渠等之特徵等情況而為，具有明顯之瑕疵，尚非足為認定渠等犯罪之不利證
      據云云。惟查，被害人江佩姍於遭搶後隨即報案，而初次警詢時業已陳稱搶奪
      者所騎乘機車之車牌號碼末三碼確係七七三號、車身為銀色，且何安派出所之
      員警亦依此填載於警局白板上並進而查獲被告，警局白板上本即記載機車車身
      為銀色，又其上之車號並非記載Ｘ七三號後更改為七七三號等情，業據被害人
      江佩姍及證人戊○○陳述上情甚詳，並經當時在臺中市警察局第六分局何安派
      出所擔任警員並負責製作本件筆錄之證人己○○、乙○○分別於本院審理時結
      證陳稱：「被害人報案之後是所長將歹徒特徵及車子顏色、車號後三碼七七三
      寫在白板上，通報是通報機車後三碼及歹徒的特徵，我是在路邊巡邏發現一個
      男的所騎的機車，車牌後三碼是七七三，我去抓的時候還有另外一名男的跑掉
      ，被告丁○○也是看到我們就跑掉了，我查獲被告時，他的機車前三碼車號沒
      有貼起來。」及「被害人是先到派出所報案，備勤人員有製作一份報案三聯單
      ，所長指示我們巡邏時注意轄區內可疑的人車，偵查卷內八月十九日的筆錄是
      抓到被告後通知被害人來製作的，報案實際經過情形會另外製作筆錄，是所長
      將相關資料寫在白板上，因為那陣子搶案很多件，只有這一件白板上有寫歹徒
      為一男一女、女的染金髮、機車後三碼為七七三、女生戴白色安全帽及車子的
      顏色為銀色等特徵。」等語在卷，則已顯見被害人江佩姍於最初報警時業已明
      確指陳搶奪者有前揭各項特徵，尚非於員警逮獲被告後，始逕依員警於白板上
      所寫之資料及被告之特徵而為前揭描述，另員警本即依被害人江佩姍所陳依實
      記載車牌末三碼為七七三號並據此查獲被告，並無擅自將車牌號碼由Ｘ七三號
      予以更改等情事，實甚明確。
（四）另參諸被告丁○○於本院審理時已自承伊遭逮捕而至警局之初，警局白板上業
      已寫有Ｘ七三之字樣等情在卷，而員警己○○、乙○○分別於本院審理時結證
      陳稱其等係經派出所通報被害人江佩姍所指之搶奪者特徵而查獲被告等情，亦
      為被告丁○○及丙○○所不爭執，則益證員警帶被告丁○○及丙○○返回警局
      之前，白板上確有填載被害人江佩姍就搶奪者所為前揭特徵及相關資料之描述
      ，員警始依此等特徵而查獲被告，容無可疑。準此可見，何安派出所於被害人
      江佩姍報案時僅係隨即將行搶者之所有特徵詳實填載於警局之白板上，而九十
      二年六月二十四日所檢送被害人江佩姍之最初警局筆錄，其製作內容因此十分
      粗糙，已未全然依憑被害人江佩姍所指而為填載，致與被害人江佩姍於報案時
      實際所陳之情節不符，自無可取，而不得據此認定被害人江佩姍事後所指前揭
      情詞，即有明顯之瑕疵。再依常理而言，一般人在遭逢搶奪之瞬間，本即可能
      因心慌而一時無法於警局明確描述搶奪者之形貌等特徵，須事後深刻回想始得
      喚醒記憶，而較諸案發當時更為清晰顯明，抑或被害人報案時因僅急欲備案，
      而未於警局時即交代全數遭搶之過程及搶奪者之一切形貌，況被害人江佩姍於
      偵查中亦曾明確陳稱：「警方在作筆錄時要我先不要說嫌犯之穿著」等語詳實
      （詳見九十一年十月二十二日偵查筆錄），顯見被告辯稱被害人江佩姍於報案
      之初原未描述渠等之特徵，其後竟能於次日或其後詳為指述，顯有違常理云云
      ，亦委無可取。又者，以被害人江佩姍與被告二人素無怨隙，又居於被害人之
      立場，亦期能逮獲實際犯罪者予以刑責等情為觀，倘若被害人江佩姍並非遭被
      告丁○○及丙○○二人共同搶奪，蓋無迭次指認下手搶奪者確為被告丁○○及
      丙○○等情之必要。
（五）又員警至被告丁○○前揭住處並未查獲任何與被害人江佩姍所指行搶者當日穿
      著相同之衣物，又被告丁○○為警查獲時亦未戴安全帽，機車車牌亦無黏貼膠
      帶等情，固有證人乙○○證稱：「被告的機車到警局時，我們有檢查其車牌並
      無膠帶貼過的痕跡，當時被告之機車上只有一頂白色安全帽」等情在卷，並有
      搜索扣押筆錄及照片在卷可參；惟搶奪者行搶時大多頭戴安全帽作為掩護，而
      事後隨即將當日穿戴之衣物及安全帽予以棄置或暫置他處，且將刻意黏貼膠帶
      遮蔽車號之車牌回復與原使用狀態相同，以湮滅相關犯罪證據，本為常情，自
      尚非得據此認定被害人江佩姍所指顯然錯誤而有瑕疵。末者，測謊鑑定係依一
      般人在說謊時，會產生遲疑、緊張、恐懼及不安等心理波動現象，乃利用測謊
      儀器將受測者之上開情緒波動反應情形加以紀錄，用以判別受測者供述之真實
      性，倘受測者愈想壓抑其謊言所產生之情緒，則在測謊儀器上愈會產生明顯之
      情緒波動反應，反之，則無此不實之波動反應。從而，測謊鑑定之結果，如就
      否認犯罪有不實之情緒波動反應時，固非得採為有罪判決之唯一證據，然亦非
      無證據能力，仍得供作審判之佐證。而查，被告丁○○及丙○○至法務部調查
      局進行測謊後，被告丙○○部分固因膚電反應前後不一致而無法研判，然被告
      丁○○就其未與被告丙○○共同搶奪被害人皮包等情，則呈現說謊現象，此有
      法務部調查局測謊報告書及測謊資料參考資料等附卷足參，是依上開說明，當
      益證被告丁○○上開所辯，核非可採。綜上，被告丁○○及丙○○所為前揭辯
      解，洵屬卸責矯飾之詞，非可憑採。本案事證明確，被告丁○○及丙○○上開
      犯行，均堪予認定。
二、核被告丁○○及丙○○所為，均係犯刑法第三百二十五條第一項之搶奪罪。被告
    二人間，具有犯意之聯絡及行為之分擔，均為共同正犯。爰審酌被告二人之素行
    、犯罪之手段、方法、搶奪所得之財物雖非甚鉅，惟嚴重影響社會治安，所生危
    害非淺，又渠等犯罪後均仍矯飾犯行，顯然不知悔悟之態度等一切情狀，各量處
    如主文所示之刑，以資懲儆。
據上論斷，應依刑事訴訟法第二百九十九條第一項前段，刑法第二十八條、第三百二
十五條第一項，判決如主文。
中      華      民      國      九十二      年    十  月    三十一      日
                            臺灣臺中地方法院刑事第二庭
                                審判長法  官  張 智 雄
                                      法  官  莊 嘉 蕙
                                      法  官  許 惠 瑜
右正本證明與原本無異。
如不服本判決，應於判決送達後十日內向本院提出上訴狀，上訴於臺灣高等法院臺中
分院（須附繕本）。
                                      書記官
中      華    民      國      九十二      年    十  月    三十一      日
附錄法條：
刑法第三百二十五條第一項
意圖為自己或第三人不法之所有，而搶奪他人之動產者，處六月以上五年以下有期徒
刑。


司法院資訊處製作；財團法人民間司法改革基金會備份。
